【裁判字號】    98,消債更,357
【裁判日期】    990111
【裁判案由】    更生
【裁判全文】
臺灣桃園地方法院民事裁定           98年度消債更字第357號
聲  請  人
即  債務人  甲○
上列當事人因消費者債務清理事件，聲請更生，本院裁定如下：
    主    文
債務人甲○自中華民國九十九年一月十四日下午五時起開始更生
程序。
命司法事務官進行本件更生程序。
    理    由
一、按法院開始更生程序之裁定，應載明其年、月、日、時，並
    即時發生效力。次按法院裁定開始更生或清算程序後，得命
    司法事務官，進行更生或清算程序，必要時，得選任律師、
    會計師或其他適當之自然人或法人一人為監督人或管理人。
    消費者債務清理條例第45條第1 項、第16條第1 項分別定有
    明文。
二、本件聲請意旨略以：聲請人前曾於民國95年7 月間依照中華
    民國銀行公會會員辦理消費金融案件無擔保債務協商機制與
    最大債權銀行國泰世華商業銀行成立協商，協商條件為每月
    新台幣（下同）13,149元、100 期、利率10% ，惟因當時任
    職之公司積欠薪水，聲請人遂因此離職，致無法履行上開協
    商清償方案金額，實有不可歸責於己之事由，致不得已而悔
    諾。聲請人之無擔保或無優先權債務總額未逾1,200 萬元，
    復未經法院裁定開始清算程序或宣告破產，且非聲請人主觀
    惡意，實係客觀上具有上述不可歸責事由存在，爰依法聲請
    更生等語。
三、按消費者債務清理條例立法意旨，乃在幫助陷於經濟上困境
    之債務人，得藉由更生或清算程序，走出經濟困境，避免走
    向絕路，實現憲法所保障之生命權。再按債務人對於金融機
    構因消費借貸、自用住宅借款、信用卡或現金卡契約而負債
    務，其法律關係較單純明確，金融機構並已訂有債務協商機
    制，如能協商成立，債務人或不須依本條例聲請更生或清算
    ，可疏減法院負擔，有效分配司法資源。故為使債務人得自
    主解決其債務，故明定債務人對於金融機構因消費借貸、自
    用住宅借款、信用卡或現金卡契約而負債務之情形，採行協
    商前置主義，又債務人與金融機構達成債務協商者，除有不
    可歸責之事由，致履行顯有重大困難者，不得聲請更生、清
    算，本條例第151 條立法意旨足資參照。經查：
(一)、聲請人主張前於95年7 月依中華民國銀行公會會員辦理消費
    金融案件無擔保債務協商機制與復華商業銀行成立協商，協
    商條件為每月1 期共計100 期、利率10%、月付13,149 元，
    業據其提出債務協商協議書為憑，核無不實。再聲請人陳稱
    其因原任職之公司，資金週轉不靈，連續2 個月並未給付聲
    請人薪資，不得已而離職，又因離職後未尋得新工作，因而
    皆以打零工為生，直至98年3 月間才任職於保全公司，因此
    無法負擔上開協商每月13,149元之清償條件而毀諾，業據其
    提出勞工保險被保險人投保資料表為憑，堪以信實，則聲請
    人於達成協商後毀諾，實具有不可歸責之事由。
(二)、聲請人於聲本院98年12月18日調查時均陳稱，其現今每月實
    領薪資收入約27,000元，並據聲請人前所提出之員工薪資明
    細表為憑，堪予採信，是聲請人每月可供支配之款項應認係
    27,000元。
(三)、聲請人所陳報之每月各項支出部分：
１、膳食費5,850 元：此部分支出雖未據聲請人提出相關單據，
    然本院審認聲請人所陳報每月膳食費5,850 元，亦即每日19
    5 元，尚屬適當合理，爰予列計。
２、室內電話費264元、水費175元、電費1,000 元：上開支出除
    據聲請人提出相關繳費單據為憑外，就聲請人亦就此家庭必
    要生活支出與配偶平均攤分，故本院認此部分支出尚屬適當
    合理，爰予列計。
３、交通費800 元、行動電話費700 元：此部分支出業據聲請人
    提出相關繳費單據為憑，尚屬適當，爰予列計。
４、2 名子女扶養費共6,000 元：聲請人與配偶育有未成年子女
    兩名之事實，業據聲請人提出戶籍謄本為憑，本院參酌行政
    院所公佈之每人每月平均最低生活支出9,829 元及聲請人業
    與配偶平均攤分此扶養費支出，認此部分支出尚屬適當合理
    ，爰予列計。
５、綜上，本件聲請人每月平均收入27,000元，扣除上開必要生
    活支出14,789元後（計算式：5,850 元＋264元＋175元＋1,
    000 元＋800 元＋700 元＋6,000 元＝14,789元），尚餘12
    ,211元，即不足以清償上揭協商債務金額13,149元。又依聲
    請人所提出之財產歸屬資料清單觀之，聲請人名下僅有投資
    1 筆（8,580元），亦不足以清償聲請人所負高額債務1,075
    ,405元。
四、綜上所述，堪認本件聲請人於與金融機構達成協商而事後毀
    諾，具有不可歸責之事由，且確有不能清償債務之情事，此
    外，本件又查無聲請人有消費者債務清理條例第6 條第3 項
    、第8 條或第46條各款所定駁回更生聲請之事由存在，則聲
    請人聲請更生，應屬有據，並依首揭規定命司法事務官進行
    本件更生程序，爰裁定如主文。
中    華    民    國    99    年    1     月    11    日
                  民事第二庭    法  官  陳彥年
上列正本證明與原本無異。
本裁定不得抗告。
中    華    民    國    99    年    1     月    11    日
                                書記官  劉霜潔

司法院資訊處製作；財團法人民間司法改革基金會備份。
